【裁判字號】    94,易,285
【裁判日期】    950810
【裁判案由】    竊盜
【裁判全文】
臺灣宜蘭地方法院刑事判決               94年度易字第285號
公  訴  人  臺灣宜蘭地方法院檢察署檢察官
被      告  甲○○
上列被告因竊盜案件，經檢察官提起公訴（94年度偵字第1498號）
，本院判決如下：
    主  文
甲○○無罪。
    理  由
一、公訴意旨略以：被告甲○○因缺錢花用，竟意圖為自己不法
    之所有，於民國94年4月21日上午6時45分許，駕駛車牌號碼
    Z3-6980號自用小客車，至其友人丙○○所經營位於宜蘭縣
    礁溪鄉○○路○段187號之「誘惑檳榔攤」，試圖開啟該處後
    門入內行竊店內所擺放之水果遊戲機台，因轉動喇叭鎖之聲
    音過大，遭丙○○之妻乙○○發現，遂央求乙○○打開前門
    進入，入內後，丙○○尚在睡夢中，甲○○未經乙○○、丙○○夫妻之同意，即擅自破壞渠等對上開機台之持有關係，
    將該機台徒手搬自其自用小客車後，揚長離去，並將該水果
    台載往宜蘭縣員山鄉○巷村○○道路旁豬舍前擺放。嗣於同
    日下午5時許，乙○○向警方報案始循線查獲。因認被告涉
    犯刑法第320條第1項之竊盜罪嫌。
二、按犯罪事實應依證據認定之，無證據不得認定其犯罪事實，
    刑事訴訟法第154條第2項定有明文。次按事實之認定應憑證
    據，如未能發現相當證據，或證據不足以證明，自不能以推
    測或擬制之方法為裁判之基礎；又認定不利於被告之事實，
    須依積極證據，苟積極證據不足為不利於被告事實之認定時
    ，即應為有利於被告之認定，更不必有何有利之證據（最高
    法院40年台上字第86號、30年上字第816號判例參照）。
三、公訴人認被告涉有竊盜罪嫌，無非以被告於警訊及偵查中之
    自白、證人丙○○、乙○○於警訊及偵查中之證述及證人黃
    文熙於偵查中之證述，資為論據。被告則堅決否認上開犯行
    ，辯稱：伊與丙○○係好友，該遊戲機台是丙○○在94年2
    、3月間要伊去搬的，伊並無竊取該遊戲機台之意等語。
四、經查，被告在94年4月21日上午6時45分至丙○○所經營位於
    宜蘭縣礁溪鄉○○路○段187號之「誘惑檳榔攤」搬走水果遊
    戲機台1台，且搬走該遊戲機台前，未得該機台管領權人丙○○、乙○○之同意等情，業據被告於警訊、偵查及本院審
    理時均自白不諱，且有證人乙○○於警訊、偵查及本院審理
    時及證人丙○○於偵查及本院審理時之證述可參，此部分之
    事實固堪認定。
五、惟查，被告在警訊僅坦承至丙○○所經營位於宜蘭縣礁溪鄉
    ○○路○段187號之「誘惑檳榔攤」搬走上開遊戲機台，並未
    承認竊取該機台。而證人丙○○、乙○○於警訊及偵查中之
    證述，亦僅證明渠等並未同意被告搬走該機台，未能證明被
    告有為自己不法所有之意圖。況查：
（一）證人丙○○於本院審理時證稱：與被告很熟，兩家都可以
      自由進出。在上開機台被被告搬走前2、3個月，曾要被告
      搬走另一機台等語。核與被告所辯：與丙○○是友人，丙○○在94年2、3月間要被告去搬遊戲機台等語相符。參以
      證人乙○○於警訊時證稱：「我... 看見我丈夫的友人（
      豬仔）在試圖打開後門，我問他幹什麼... 」等語，足見
      被告與證人丙○○所述渠二人為友人等語並非臨訟杜撰，
      而丙○○確曾要被告搬運遊戲機台之事實亦應屬實。則被
      告所辯係因丙○○要伊搬運機台始前往搬運等語，並非無
      稽。
（二）證人乙○○於警訊時又證稱：「我... 聽他的話開門讓他
      進入，入內後他說要找我丈夫，就自己跑到二樓，但我丈
      夫睡得很熟叫不起來，他就下樓說要把遊戲機台搬走...
      」等語，足見被告要搬取上開機台前確曾欲叫醒丙○○。
      由是觀之，苟被告確有竊取該機台之不法所有犯意，豈有
      於搬走機台前猶試圖叫醒沈睡中之丙○○之理。
（三）另被告在搬走上開機台前，先讓乙○○取出其內之硬幣等
      情，業據證人乙○○於偵查及本院審理時均證述在卷。證
      人丙○○於本院審理時，經與證人乙○○為隔離訊問，亦
      同此證述，應認上開證言均為屬實。則若被告確有竊盜之
      犯意，自無須多此一舉。
（四）證人丙○○於本院審理時復證稱：「他（被告）當天搬走
      那台機台，有留行動電話給我太太。... 當天我有遇到被
      告，我告訴被告說他搬錯台，他當時有表示要還我」等語
      。核與證人乙○○於本院審理時證稱：「後來我有跟我先
      生講，我先生馬上打電話給被告。... 被告有說要把機台
      還給我們」等語相符。益證被告確有返還該搬錯之機台之
      意思，而對該機台並無不法所有之意圖。
（五）被告搬走上開機台後，證人乙○○或丙○○均未報警，有
      證人乙○○於警訊及證人丙○○於本院審理時之證述可參
      。且有證人即宜蘭縣警察局羅東分局刑事組警員黃文熙證
      稱：「當天我聽偵查員陳福興說有人告訴他，被告在未被
      羈押時，有搶人家的機台，... 後來接獲通報說，被告已
      被宜蘭分局查獲，隔天（22日）我們就去宜蘭分局找他」
      等語，可證本件非因乙○○或丙○○報警而循線追查，足
      以佐證證人丙○○、乙○○所證述之前開內容均係真實。
六、綜上所述，被告雖有至丙○○搬走上開遊戲機台，而未得丙○○之同意，惟被告所辯伊係出於誤會而搬錯，對該機台並
    非出於不法所有之意圖而竊取等語，尚非無可憑信。本院認
    依公訴人所舉證據，對被告是否涉犯竊盜之犯行，仍有合理
    之可疑。依「罪證有疑，利於被告」之證據法則，則不得遽
    為不利被告之認定。此外，復查無證據證明被告涉犯公訴人
    所指之上開犯行，不能證明被告犯罪，依法應為無罪之諭知
    。
據上論斷，應依刑事訴訟法第301條第1項前段判決如主文。
本案經檢察官吳宇青到庭執行職務
中    華    民    國    95    年    8     月    10    日
                  刑事第二庭   審判長法  官  黃永勝
                                     法  官  蘇錦秀
                                     法  官  謝佩玲
以上正本證明與原本無異。
如不服本判決應於收受本判決後10日內向本院提出上訴書狀，其
未敘述上訴理由者，並得於提起上訴後10日內向本院補提理由書
狀(均須按他造當事人之人數附繕本)「切勿逕送上級法院」。
                                     書記官  藍友隆
中    華    民    國    95    年    8     月    11    日


司法院資訊處製作；財團法人民間司法改革基金會備份。
